臺灣高雄地方法院刑事判決　　　　　　　100年度訴字第503號
公　訴　人　臺灣高雄地方法院檢察署檢察官
被　　　告　洪健民
　　　　　　單武璋
上列被告因偽造文書等案件，經檢察官提起公訴（100 年度偵字
第10055 號），因被告就被訴事實為有罪之陳述，經告以簡式審
判之意旨，並聽取當事人之意見後，由合議庭裁定由受命法官獨
任進行簡式審判程序，判決如下：
    主  文
洪健民犯夜間侵入住宅竊盜罪，累犯，處有期徒刑拾月。又犯侵
入住宅竊盜罪，累犯，處有期徒刑拾月。又共同犯詐欺取財未遂
罪，累犯，處有期徒刑肆月。又共同犯行使偽造私文書罪，累犯
，處有期徒刑伍月；信用卡消費簽單特約商店存根聯上「持卡人
簽名」欄內偽造之「陳梅貴」署名壹枚，沒收之。應執行有期徒
刑貳年；信用卡消費簽單特約商店存根聯上「持卡人簽名」欄內
偽造之「陳梅貴」署名壹枚，沒收之。
單武璋共同犯詐欺取財未遂罪，處有期徒刑參月，如易科罰金，
以新臺幣壹仟元折算壹日。又共同犯行使偽造私文書罪，處有期
徒刑肆月，如易科罰金，以新臺幣壹仟元折算壹日；信用卡消費
簽單特約商店存根聯上「持卡人簽名」欄內偽造之「陳梅貴」署
名壹枚，沒收之。應執行有期徒刑陸月，如易科罰金，以新臺幣
壹仟元折算壹日；信用卡消費簽單特約商店存根聯上「持卡人簽
名」欄內偽造之「陳梅貴」署名壹枚，沒收之。
    事  實
一、洪健民於民國95年間因竊盜案件，經本院以95年度簡字第
    3739號判決判處有期徒刑3 月確定，又於96年間先後因竊盜
    、偽造文書、侵占等案件，經本院分別以96年度易字第1322
    號、96年度易字第1452號、96年度易字第2199號判決，各判
    處應執行有期徒刑2 年、4 月、1 年2 月確定，嗣上開各罪
    經本院以97年度審聲字第588 號裁定減刑及合併定應執行刑
    為有期徒刑2 年6 月確定，於98年5 月27日縮短刑期假釋出
    監，於假釋期間再犯竊盜罪，經本院以98年度審簡字第4068
    號判決判處有期徒刑6 月確定，前揭假釋亦經撤銷，應執行
    殘刑有期徒刑4 月6 日，與上開有期徒刑6 月接續執行，甫
    於99年7 月21日縮刑期滿執行完畢。詎仍不知悔改：
（一）意圖為自己不法之所有，於100 年1 月14日18時許之夜間
      （當日之日沒時刻為17時34分），趁林淑美外出購買晚餐
      之際，侵入林淑美位於高雄市鳳山區誠信里黃埔四村1 巷
      4 號之住處，竊取林淑美所有放置在前址1 樓五斗櫃上之
      手提包1 個【內有林淑美之身分證、建保卡、合作金庫提
      款卡、國泰世華銀行提款卡各1 張、高雄博愛路郵局存簿
      1 本、印鑑1 個、郵局提款卡1 張及林翁駿、林翁亦之高
      雄旗山郵局提款卡各1 張、車號NVT-432 號及FDW-468 號
      機車行車執照、鑰匙4 支、黃金項鍊1 條及現金新臺幣（
      下同）8000元】得手。
（二）於100 年3 月16日18時許，洪健民由單武璋騎乘車號722-
      EUK 號普通重型機車搭載至高雄市大寮區○○○路某超商
      前自行下車，欲步行前往居住附近之房東家，繳交其所承
      租高雄市○○區○○路51號3 樓房屋之租金，行經陳梅貴
      位於鳳林三路403 號之住處前，因見該屋大門未關、屋內
      無人，竟意圖為自己之不法所有，侵入該屋，竊取陳梅貴
      所有之黑色包包1 只（內有陳梅貴所有之身分證、健保卡
      各1 張及國泰銀行、彰化銀行、永豐銀行、台新銀行、澳
      盛銀行等5 張信用卡、手機2 支、寶石戒指、寶石、蜜蠟
      及現金2500元等物）得手。
（三）洪健民旋與單武璋共同意圖為自己不法所有之犯意聯絡，
      於100 年3 月16日晚上某時，由單武璋騎乘上開機車搭
      載洪健民至高雄市○○區○○路249 號「金點銀樓」，推
      由洪健民假冒陳梅貴，欲持陳梅貴所有之彰化銀行信用卡
      （卡號00000000000000號）刷卡購買價值2 萬4,000元之
      金項鍊2 條，惟遭店員發現其非陳梅貴本人予以拒絕而未
      得逞。復於同日19時28分許，洪健民與單武璋另共同意
      圖為自己不法之所有，基於行使偽造私文書、詐欺取財之
      犯意聯絡，由單武璉騎乘上開機車搭載洪健民前往高雄市
      鳳山區○○路78號之「信成銀樓」，推由洪健民假冒陳梅
      貴，持陳梅貴所有上開信用卡刷卡購買價值4200元之鋼鍊
      2 條，洪健民並在信用卡消費簽單特約商店存根聯上「持
      卡人簽名」欄內偽簽「陳梅貴」之署名1 枚，持交「信成
      銀樓」店員而行使之，致使「信成銀樓」店員誤信洪健民
      係有權使用該信用卡之人，而將鋼鍊2 條給付予洪健民，
      足生損害於信成銀樓、陳梅貴及彰化銀行對於信用卡授權
      交易管理之正確性。
二、案經高雄市政府警察局林園分局報請臺灣高雄地方法院檢察
    署檢察官偵查起訴。
    理  由
一、本案被告洪健民、單武璋所犯並均非死刑、無期徒刑、最輕
    本刑為3 年以上有徒刑之罪或高等法院管轄第一審案件，而
    其等於準備程序進行中，均就被訴事實為有罪之陳述，經本
    院告知簡式審判程序之旨，並聽取公訴人之意見後，認適宜
    改依簡式審判程序進行，爰依刑事訴訟法第273 條之1 第1
    項、第284 條之1 規定，由本院合議庭裁定由受命法官獨任
    進行簡式審判程序，合先敘明。
二、上開事實，業據被告洪健民、單武璋於警詢、偵訊及審理時
    均坦承不諱，核與證人陳梅貴、林淑美於警詢證述之情節相
    符（見警卷，頁13～15；23～26），復有高雄市政府警察局
    林園分局大寮分駐所受理刑事案件報案三聯單、高雄市政府
    警察局林園分局贓物領據（陳梅貴部分）、贓物認領保管單
    （林淑美部分）、聯合信用卡處理中心信成銀行之信用卡簽
    帳單（金額4200元）、車牌號碼722-EUK 號重型機車之車籍
    詳細資料報表、日出日沒時刻表等在卷可稽（見警卷，頁21
    、27、69、71；偵卷，頁28～29），足認被告2 人前揭任意
    性自白，與事實相符，堪予採信。本案事證明確，被告2 人
    上開犯行，洵堪認定，應依法論科。
三、按行為後法律有變更者，適用行為時之法律。但行為後之法
    律有利於行為人者，適用最有利於行為人之法律，刑法第2
    條第1 項定有明文。查被告洪健民為事實欄一（一）所示行
    為後，刑法第321 條第1 項業於100 年1 月26日修正公布，
    於100 年1 月28日生效施行，玆比較新舊法如下：修正前刑
    法第321 條第1 項原規定：「犯竊盜罪而有左列情形之一者
    ，處六月以上、五年以下有期徒刑：一、於夜間侵入住宅或
    有人居住之建築物、船艦或隱匿其內而犯之者。二、毀越門
    扇、牆垣或其他安全設備而犯之者。三、攜帶兇器而犯之者
    。四、結夥三人以上而犯之者。五、乘火災、水災或其他災
    害之際而犯之者。六、在車站或埠頭而犯之者。」；而修正
    後刑法第321 條第1 項則規定：「犯竊盜罪而有下列情形之
    一者，處六月以上、五年以下有期徒刑，得併科新臺幣十萬
    元以下罰金：一、侵入住宅或有人居住之建築物、船艦或隱
    匿其內而犯之者。二、毀越門扇、牆垣或其他安全設備而犯
    之者。三、攜帶兇器而犯之者。四、結夥三人以上而犯之者
    。五、乘火災、水災或其他災害之際而犯之者。六、在車站
    、埠頭、航空站或其他供水、陸、空公眾運輸之舟、車、航
    空機內而犯之者。」，比較修正前後關於刑法第321 條第1
    項之規定，修正後之刑法第321 條第1 項於第1 款刪除「於
    夜間」之文字；於第6 款增加「在航空站或其他供水、陸、
    空公眾運輸之舟、車、航空機內」之文字，擴大加重竊盜罪
    之適用範圍，使部分修正前原應適用普通竊盜罪論罪科刑之
    情形，於修正後改論以加重竊盜罪論罪科刑，並增加得併科
    罰金新臺幣10萬元之規定，解釋上自應以修正前之規定對被
    告洪健民較有利，而依刑法第2 條第1 項前段規定，適用行
    為時之法律即修正前刑法第321 條第1 項規定，對被告洪健
    民較有利，先予敘明。
四、論罪科刑：
（一）核被告洪健民就事實欄一（一）所為，係犯修正前刑法第
      321 條第1 項第1 款之夜間侵入住宅竊盜罪；就事實欄一
      （二）所為，係犯刑法第321 條第1 項第1 款之侵入住宅
      竊盜罪。被告洪健民、單武璋就事實欄一（三）所為，
      均係犯刑法第339 條第3 項、第1 項之詐欺取財未遂罪；
      就事實欄一（三）所為，均係犯刑法第216 條、第210
      條之行使偽造私文書罪及同法第339 條第1 項之詐欺取財
      罪。被告洪健民、單武璋就事實欄一（三）、犯行，
      均有犯意聯絡及行為分擔，應論以共同正犯。其等偽造被
      害人陳梅貴署名之行為，為偽造私文書之階段行為；而偽
      造私文書之低度行為，復為行使偽造私文書之高度行為所
      吸收，均不另論罪。被告2 人就事實欄一（三）犯行，
      均係一行為同時犯行使偽造私文書罪及詐欺取財罪，為想
      像競合犯，應依刑法第55條之規定，從一重之行使偽造私
      文書罪處斷。被告洪健民所犯上開4 罪、單武璋所犯上開
      2 罪，均犯意各別，行為互殊，應予分論併罰。
（二）被告洪健民、單武璋就事實欄一（三）所示犯行，已著
      手於詐欺取財犯行之實行而未能得逞，為未遂犯，均應依
      刑法第25條第2 項之規定，減輕其刑。被告洪健民有上開
      事實欄所載之前科及執行紀錄，有臺灣高等法院被告前案
      紀錄表附卷可稽，其受有期徒刑之執行完畢後，5 年以內
      故意再犯本件有期徒刑以上之上開4 罪，均為累犯，應依
      刑法第47條第1 項規定，各加重其刑，就所犯事實欄一（
      三）犯行，依法先加後減之。
（三）爰審酌被告洪健民屢因竊盜案件入監執行，此有臺灣高等
      法院被告前案紀錄表在卷可佐，竟猶不知警惕，乘機入侵
      被害人住處行竊，並與被告單武璋持被害人陳梅貴之信用
      卡，假冒陳梅貴刷卡消費，對社會治安及財產交易秩序危
      害非輕，惟念其等2 人犯後均坦承犯行，態度尚佳，又被
      告洪健民所竊取財物多數已歸還被害人，並考量被告2 人
      持卡消費之金額，暨被告2 人之智識程度、犯罪動機等一
      切情狀，分別量處如主文所示之刑，並就被告洪健民部分
      ，定其應執行之刑；就被告單武璋部分，諭知易科罰金之
      折算標準，並定其應執行之刑及諭知易科罰金之折算標準
      。
（四）末按被告用以詐欺取財之偽造等書類，既已交付於被害人
      收受，則該物非屬被告所有，除偽造書類上偽造之印文、
      署押，應依刑法第219 條予以沒收外，依同法第38條第3
      項之規定，即不得再對各該書類諭知沒收，此有最高法院
      43年度台上字第747 號判例意旨可資參照。查本案被告2
      人已將偽造陳梅貴簽名之信用卡特約商店存根聯，交付予
      信成銀樓收受，已非為被告2 人所有，自不應另為沒收之
      諭知。然該紙信用卡消費簽單特約商店存根聯上「持卡人
      簽名」欄內偽造之「陳梅貴」署名1 枚，則應依刑法219
      條之規定，宣告沒收。
據上論斷，應依刑事訴訟法第273 條之1 第1 項、第299 條第1
項前段，刑法第2 條第1 項前段、第28條、第321 條第1 項第1
款、第216 條、第210 條、第339 條第1 項、第3 項、第55條、
第47條第1 項、第25條第2 項、第41條第1 項前段、第219 條、
第51條第5 款，修正前刑法第321 條第1 項第1 款，刑法施行法
第1 條之1 ，判決如主文。
本案經檢察官鄧怡君到庭執行職務。
中    華    民    國  100     年    6     月    3     日
                  刑事第七庭  法  官  洪培睿
以上正本證明與原本無異。
如不服本判決應於收受送達後10日內向本院提出上訴書狀，並應
敘述具體理由；如未敘述上訴理由者，應於上訴期間屆滿後20日
內向本院補提理由書（均須按他造當事人之人數附繕本）「切勿
逕送上級法院」。
中    華    民    國   100    年    6     月    3     日
                              書記官  秦富潔
附錄本案論罪科刑法條：
100年1月26日修正前中華民國刑法第321條
犯竊盜罪而有左列情形之一者，處 6 月以上、 5 年以下有期徒
刑：
一、於夜間侵入住宅或有人居住之建築物、船艦或隱匿其內而犯
    之者。
二、毀越門扇、牆垣或其他安全設備而犯之者。
三、攜帶兇器而犯之者。
四、結夥三人以上而犯之者。
五、乘火災、水災或其他災害之際而犯之者。
六、在車站或埠頭而犯之者。
前項之未遂犯罰之。
中華民國刑法
第321條
犯竊盜罪而有下列情形之一者，處6 月以上、5 年以下有期徒刑
，得併科新臺幣10萬元以下罰金：
一、侵入住宅或有人居住之建築物、船艦或隱匿其內而犯之者。
二、毀越門扇、牆垣或其他安全設備而犯之者。
三、攜帶兇器而犯之者。
四、結夥三人以上而犯之者。
五、乘火災、水災或其他災害之際而犯之者。
六、在車站、埠頭、航空站或其他供水、陸、空公眾運輸之舟、
    車、航空機內而犯之者。
前項之未遂犯罰之。
第210條
偽造、變造私文書，足以生損害於公眾或他人者，處5 年以下有
期徒刑。
第216條
行使第 210 條至第 215 條之文書者，依偽造、變造文書或登載
不實事項或使登載不實事項之規定處斷。
第339條
意圖為自己或第三人不法之所有，以詐術使人將本人或第三人之
物交付者，處5 年以下有期徒刑、拘役或科或併科1 千元以下罰
金。
以前項方法得財產上不法之利益或使第三人得之者，亦同。
前二項之未遂犯罰之。